臺灣臺南地方法院民事判決
111年度訴字第996號
原      告  黃俊有  
訴訟代理人  陳進長律師
被      告  財政部國有財產署

法定代理人  曾國基  
訴訟代理人  黃耀光  
複 代 理人  王文文  
被      告  黃國雄  
            黃堂溟  

兼上列2人
訴訟代理人  黃水利  


被      告  黃詠裕  
上列當事人間請求分割共有物事件，經本院於民國111年12月7日
言詞辯論終結，判決如下：
    主  文
兩造共有坐落臺南市○○區○○段0000○0000地號土地合併分割如臺
南市佳里地政事務所民國111年11月8日函檢附之土地複丈成果圖
所示：編號乙部分、面積995平方公尺分歸原告及被告黃堂溟、
黃詠裕、黃國雄、黃水利取得，並依附表二所示應有部分比例維
持共有；編號甲部分、面積664平方公尺分歸被告財政部國有財
產署取得。
訴訟費用由兩造按附表一所示原應有部分比例負擔。
    事實及理由
一、按國有財產撥給各地國家機關使用者，名義上雖仍為國有，
    實際上即為使用機關行使所有人之權利，故對於是類財產，
    向准由管領機關起訴，代國家主張所有權人之權利（最高法
    院51年度台上字第2680號判決意旨參照）。查：本件坐落臺
    南市○○區○○段0000○0000地號土地（下合稱系爭土地）
    登記共有人之一為中華民國、應有部分均為5分之2，管理者
    為財政部國有財產署，有系爭土地登記第一類謄本在卷可憑
    （見訴字卷第131、133頁），是被告財政部國有財產署以管
    理機關之地位代表國家被訴，行使共有人之權利，依上開說
    明，核無不合。
二、原告主張：系爭土地為兩造共有，應有部分均如附表一所示
    ，兩造間並無不分割之協議，法律上亦無不能分割之原因，
    惟因分割方法無法達成協議，爰依民法第823、824條規定提
    起本件訴訟，請求判決合併分割系爭土地如臺南市佳里地政
    事務所民國111年11月8日函檢附之土地複丈成果圖(下稱附
    圖)所示等語。並聲明：如主文第1項所示（見訴字卷第140
    頁)。
三、被告財政部國有財產署及黃水利等人均同意系爭土地合併分
    割如附圖（見訴字卷第140頁）。
四、得心證之理由：
　㈠按各共有人，除法令另有規定外，得隨時請求分割共有物。
    但因物之使用目的不能分割或契約訂有不分割之期限者，不
    在此限。民法第823條第1項定有明文。次按共有人相同之數
    不動產，除法令另有規定外，共有人得請求合併分割。同法
    第824條第5項定有明文。查：系爭土地相鄰、共有人相同，
    使用分區均為鄉村區乙種建築用地，各共有人應有部分如附
    表一所示等節，有系爭土地登記第一類謄本在卷可稽（見訴
    字卷第131至134頁），又系爭土地並無因使用目的不能分割
    之情形，各共有人間亦無不得分割之契約，且兩造均同意系
    爭土地合併分割，則依民法第824條第5項之規定，復酌以共
    有人之意願，及防止土地細分，增加土地經濟效益等情，原
    告請求合併分割系爭土地，應屬有據。
　㈡次按法院為裁判分割前，應顧及公平、當事人之聲明、應有
    部分之比例與實際是否相當、共有物之客觀情狀、性質、價
    格與經濟價值、共有利益、各共有人之主觀因素與使用現狀
    、利害關係等因素為綜合判斷。查：系爭土地編號乙位置上
    坐落有門牌號碼臺南市○○區○里○000○000○0號房屋，及鐵皮
    建物等情，有現場照片、履勘筆錄、臺南市佳里地政事務所
    111年8月9日及同年10月26日土地複丈成果圖等件附卷可稽
    （見訴字卷第43至49、55、85、111頁）。本院審酌系爭土
    地若合併分割如附圖：編號甲、乙位置土地均屬方正、完整
    ；編號乙位置土地分歸原告及被告黃國雄、黃水利、黃堂溟
    、黃詠裕取得、維持共有，可使其等得繼續使用編號乙位置
    土地上之建物；編號甲位置分歸被告財政部國有財產署取得
    ，可與同為被告財政部國有財產署所有、與甲位置相鄰之同
    段1371地號土地合併使用，是認系爭土地採附圖所示分割方
    案尚屬妥適、公平，爰判決如主文第1項所示。
五、訴訟費用負擔之依據：民事訴訟法第80條之1。
中　　華　　民　　國　　111 　年　　12　　月　　21　　日
                  民事第一庭    法  官　王淑惠  
以上正本係照原本作成。
如對本判決上訴，須於判決送達後20日內向本院提出上訴狀。
如委任律師提起上訴者，應一併繳納上訴審裁判費。
中　　華　　民　　國　　111 　年　　12　　月　　22　　日
                                書記官　洪凌婷
附表一：
臺南市○○區○○段0000○0000地號土地分割前共有情形
編號 所有權人 原應有部分比例 (即訴訟費用負擔比例） 1 黃俊有 20分之1 2 中華民國（管理者為被告財政部國有財產署） 5分之2 3 黃國雄 10分之1 4 黃水利 300分之55 5 黃堂溟 20分之1 6 黃詠裕 300分之65 

附表二：
臺南市○○區○○段0000○0000地號土地合併分割後編號乙位置維持
共有之比例
編號 所有權人 應有部分比例 1 黃俊有 180分之15 2 黃國雄 180分之30 3 黃水利 180分之55 4 黃堂溟 180分之15 5 黃詠裕 180分之65